---
title: "Aula 02 - Slide 08: Ruido"
output: html_document
---

## Objetivo
Mostrar uma serie de ruido com media proxima de zero e variancia constante.

## Conexao com o PDF
Slide 08 do PDF `02-Estrutura-Temporal-em-Series-Temporais.pdf`, arquivo de saida `slides/02-08.png`.

## Descricao do codigo
Gera ruido branco, plota a serie e adiciona uma linha de referencia em zero.

```{r setup, message=FALSE, warning=FALSE}
# Didatico: roteiro em 3 passos
# 1) Carregar dependencias/rotinas auxiliares.
# 2) Preparar dados e parametros do exemplo.
# 3) Gerar a figura/resultado esperado.
source("https://raw.githubusercontent.com/eogasawara/series-temporais/main/code/utils.R")
set.seed(208)
```

```{r gerar-figura}
# Didatico: roteiro em 3 passos
# 1) Carregar dependencias/rotinas auxiliares.
# 2) Preparar dados e parametros do exemplo.
# 3) Gerar a figura/resultado esperado.
n <- 200
eps <- rnorm(n, mean = 0, sd = 1)
eps_ts <- ts(eps)

p <- forecast::autoplot(eps_ts) +
  ggplot2::geom_hline(yintercept = 0, linetype = "dashed") +
  ggplot2::labs(x = NULL, y = NULL, title = "Ruido: flutuacoes aleatorias")

out <- har_slide_file("02", "08")
har_ggsave_px(out, p)
```

## Referencia
Hyndman, R.J., Athanasopoulos, G. (2021). Forecasting: Principles and Practice (3rd ed.). OTexts.
