---
title: "Aula 02 - Slide 18: Estrutura temporal e eventos"
output: html_document
---

## Objetivo
Ilustrar uma serie com ruptura estrutural e uma anomalia pontual.

## Conexao com o PDF
Slide 18 do PDF `02-Estrutura-Temporal-em-Series-Temporais.pdf`, arquivo de saida `slides/02-18.png`.

## Descricao do codigo
Cria uma serie com tendencia, insere uma ruptura e uma anomalia e marca os eventos no plot.

```{r setup, message=FALSE, warning=FALSE}
# Didatico: roteiro em 3 passos
# 1) Carregar dependencias/rotinas auxiliares.
# 2) Preparar dados e parametros do exemplo.
# 3) Gerar a figura/resultado esperado.
source("https://raw.githubusercontent.com/eogasawara/series-temporais/main/code/utils.R")
set.seed(218)
```

```{r gerar-figura}
# Didatico: roteiro em 3 passos
# 1) Carregar dependencias/rotinas auxiliares.
# 2) Preparar dados e parametros do exemplo.
# 3) Gerar a figura/resultado esperado.
n <- 220
t <- 1:n

# Serie base com tendencia leve
x <- 30 + 0.03 * t + rnorm(n, 0, 0.8)

# Ruptura na media (evento estrutural)
cp_idx <- 140
x[(cp_idx + 1):n] <- x[(cp_idx + 1):n] + 6

# Anomalia local
anom_idx <- 90
x[anom_idx] <- x[anom_idx] + 10

serie <- ts(x)

# Usa o estilo Harbinger para destacar eventos
obj <- harbinger::harbinger()
detection <- detect(obj, serie)
detection$event[c(90, 140)] <- TRUE
detection$type[90] <- "anomaly"
detection$type[140] <- "changepoint"

out <- har_slide_file("02", "18")
har_save_plot(
  file = out,
  obj = NULL,
  serie = serie,
  idx = t,
  detection = detection,
  event = NULL,
  mark.cp = TRUE
)
```

## Referencia
Hyndman, R.J., Athanasopoulos, G. (2021). Forecasting: Principles and Practice (3rd ed.). OTexts.
