---
title: "Aula 05 — Slide 08"
output: html_document
---

## Objetivo da figura

Ilustrar uma série SARIMA simulada e um ajuste/forecast, conectando com a intuição de dependência regular + sazonal + diferenciações.

## Como executar

1. Abra este arquivo no VS Code.
2. Instale os pacotes necessários (se ainda não tiver): `forecast`, `ggplot2`.
3. Execute os chunks (Ctrl+Enter) ou use **Knit**.

## Referência ao PDF

Este código gera as figuras do **Slide 08** do PDF `05-Por-que-Estender-os-Modelos-Lineares.pdf`.

```{r setup, message=FALSE, warning=FALSE}
source("https://raw.githubusercontent.com/eogasawara/series-temporais/main/code/utils.R")
```

```{r fig, message=FALSE, warning=FALSE}
if (!requireNamespace("forecast", quietly = TRUE)) install.packages("forecast")
if (!requireNamespace("ggplot2", quietly = TRUE)) install.packages("ggplot2")

library(forecast)
library(ggplot2)

set.seed(5)

# Simular um processo com componente AR regular e sazonal (m=12)
# (didático) Geramos AR(1) + sazonalidade determinística e depois ajustamos SARIMA
n <- 12 * 8
t <- 1:n
ar_part <- arima.sim(model = list(ar = 0.6), n = n)
season <- 1.0 * sin(2*pi*t/12)
x <- as.numeric(ar_part) + season
x_ts <- ts(x, frequency = 12)

# Ajuste SARIMA didático: (1,1,1)(1,1,1)[12]
fit <- Arima(x_ts, order=c(1,1,1), seasonal=c(1,1,1))

fc <- forecast(fit, h=24)
p <- autoplot(fc) + ggtitle("Exemplo SARIMA(1,1,1)(1,1,1)[12] — ajuste e previsão")

out_png <- har_slide_file("05", "08")
har_ggsave_px(out_png, p)
message("PNG gerado em: ", out_png)
```
