---
title: "Aula 05 — Slide 04"
output: html_document
---

## Objetivo da figura

Comparar o efeito da diferença regular ($\Delta X_t$) e da diferença sazonal ($\Delta_s X_t$) em uma série com tendência e sazonalidade.

## Como executar

1. Abra este arquivo no VS Code.
2. Instale os pacotes necessários (se ainda não tiver): `forecast`, `ggplot2`.
3. Execute os chunks (Ctrl+Enter) ou use **Knit**.

## Referência ao PDF

Este código gera as figuras do **Slide 04** do PDF `05-Por-que-Estender-os-Modelos-Lineares.pdf`.

```{r setup, message=FALSE, warning=FALSE}
source("https://raw.githubusercontent.com/eogasawara/series-temporais/main/code/utils.R")
```

```{r fig, message=FALSE, warning=FALSE}
if (!requireNamespace("forecast", quietly = TRUE)) install.packages("forecast")
if (!requireNamespace("ggplot2", quietly = TRUE)) install.packages("ggplot2")

library(forecast)
library(ggplot2)

set.seed(5)

# Série sazonal + tendência (m=12)
n <- 8 * 12
t <- 1:n
trend <- 0.05 * t
season <- 2 * sin(2*pi*t/12)
x <- trend + season + rnorm(n, sd=0.7)
x_ts <- ts(x, frequency = 12)

# Diferença regular e diferença sazonal
dx <- diff(x_ts, lag = 1)
dsx <- diff(x_ts, lag = 12)

# Subfigura A: diferença regular (remove tendência)
pa <- autoplot(dx) + ggtitle("Diferença regular: ΔX_t = X_t - X_{t-1}") +
  ylab("ΔX_t")

# Subfigura B: diferença sazonal (remove padrão periódico)
pb <- autoplot(dsx) + ggtitle("Diferença sazonal: Δ_s X_t = X_t - X_{t-s} (s=12)") +
  ylab("Δ_s X_t")

out_a <- har_slide_file("05", "04", "a")
out_b <- har_slide_file("05", "04", "b")
out_main <- har_slide_file("05", "04")

# Cada uma com metade da altura, depois concatenação vertical
har_ggsave_px(out_a, pa, height_px = TSED_HEIGHT/2)
har_ggsave_px(out_b, pb, height_px = TSED_HEIGHT/2)

har_concat_png(out_main, c(out_a, out_b))

message("PNGs gerados em: ", out_a, " | ", out_b, " | ", out_main)
```
