---
title: "Aula 05 — Slide 03"
output: html_document
---

## Objetivo da figura

Visualizar uma série sazonal e sua decomposição (tendência, sazonalidade e ruído), conectando com $X_t = T_t + S_t + \varepsilon_t$.

## Como executar

1. Abra este arquivo no VS Code.
2. Instale os pacotes necessários (se ainda não tiver): `forecast`, `ggplot2`.
3. Execute os chunks (Ctrl+Enter) ou use **Knit**.

## Referência ao PDF

Este código gera as figuras do **Slide 03** do PDF `05-Por-que-Estender-os-Modelos-Lineares.pdf`.

```{r setup, message=FALSE, warning=FALSE}
source("https://raw.githubusercontent.com/eogasawara/series-temporais/main/code/utils.R")
```

```{r fig, message=FALSE, warning=FALSE}
if (!requireNamespace("forecast", quietly = TRUE)) install.packages("forecast")
if (!requireNamespace("ggplot2", quietly = TRUE)) install.packages("ggplot2")

library(forecast)
library(ggplot2)

set.seed(5)

# Série simulada com tendência + sazonalidade + ruído (m=12)
n <- 10 * 12
t <- 1:n
trend <- 0.03 * t
season <- 1.2 * sin(2*pi*t/12) + 0.5 * cos(2*pi*t/12)
x <- trend + season + rnorm(n, sd=0.5)
x_ts <- ts(x, frequency = 12)

# Decomposição clássica via STL (tendência/sazonalidade/ruído)
fit <- stl(x_ts, s.window = "periodic")

# Figura: decomposição (estética forecast/Hyndman)
p <- autoplot(fit) + ggtitle("Decomposição STL: tendência, sazonalidade e ruído")

out_png <- har_slide_file("05", "03")
har_ggsave_px(out_png, p)
message("PNG gerado em: ", out_png)
```
